臺灣彰化地方法院刑事判決
110年度易字第623號
公  訴  人  臺灣彰化地方檢察署檢察官  
被      告  蕭棋云


指定辯護人  本院公設辯護人陳志忠  
上列被告因加重竊盜案件，經檢察官提起公訴（110年度偵字第8
900號），本院依簡式審判程序判決如下：
    主  文
蕭棋云犯侵入住宅竊盜罪，累犯，處有期徒刑二月，如易科罰金
，以新臺幣一千元折算一日。
    犯罪事實及理由
一、本件犯罪事實及證據，除引用檢察官起訴書之記載（如附件
    起訴書）外，證據另補充：被告蕭棋云於本院審理時之自白
    。
二、論罪科刑：
  ㈠核被告所為，係刑法第321條第1項第1款之侵入住宅竊盜罪。
  ㈡被告有如附件起訴書犯罪事實欄所載前科執行情形，此有臺
    灣高等法院被告前案紀錄表在卷可佐，其於前案有期徒刑執
    行完畢後，5年以內故意再犯本件有期徒刑以上之罪，為累
    犯，就法定最高度刑部分，應依法加重其刑，本院考量被告
    所犯前案，亦屬竊盜罪，與本案罪質同一，被告於前案執行
    完畢後，在1年內再犯本案，展現高度之主觀法敵對意識，
    予以加重最低度刑，並無罪責不相當之情形，依據司法院大
    法官釋字第775號解釋意旨，應依法加重最低度本刑。
  ㈢被告前於民國107年間，曾因竊盜案件（本院107年度簡字第2
    534號至第2536號），經本院囑託衛生福利部彰化醫院（下
    稱彰化醫院）進行司法精神醫學鑑定，鑑定結果認為：「個
    案（被告）長期有中度智能障礙，因受中度智能障礙影響，
    個案自我行為及情緒控制能力不佳，容易表現衝動行為，且
    個案社會成熟不佳，組織、計畫、預估結果做出適切判斷的
    能力較多數人顯著不足，個案面對有吸引力的東西（金錢）
    ，透過大腦認知功能來抑制衝動行為出現困難，因此容易衝
    動行事。因此，個案在犯案當時在依辨識而行為的能力較一
    般人有明顯不足，然其辨識能力及依辨識而行的能力並未達
    到喪失的程度」等情（見本院卷第85至第91頁），該案距離
    本案案發不久，且與本案均屬竊盜案件，仍有重要的參考價
    值，另斟酌被告於97年4月9日，經彰化醫院鑑定為輕度智能
    障礙，嗣於100年1月28日，再經彰化醫院鑑定，結果為中度
    智能障礙，領有身心障礙證明（見本院卷第45頁至54頁之彰
    化縣政府110年9月11日府身社福字第1100327099號函及所檢
    附之鑑定資料），可見被告因為中度智能障礙的影響，導致
    識別、判斷與控制能力不若常人，另依本院審理所見，被告
    明確知道竊盜屬於不法行為，一旦成罪，將可能入監服刑，
    足認被告之辨識、控制行為能力，並未達完全喪失之程度，
    綜合卷內事證資料，應認被告於行為時，符合刑法第19條第
    2項之規定，自應就被告所犯之上開犯行，予以減輕其刑。
  ㈣刑法第321條之加重竊盜罪，最低度之法定刑為：「6月以上
    有期徒刑」，被告本案竊得現金新臺幣（下同）800元及提
    款卡1張，財物價值不高，被害人所受之財產損害尚非嚴重
    ，且侵入住宅加重竊盜罪之保護法益，無非在於被害人之財
    產權及他人住宅之安全秩序，被告利用被害人離家，大門未
    關閉、上鎖之際進入行竊，整體行竊時間約4分鐘（參見卷
    內之監視器畫面翻拍照片），對於被害人住居安全之危害程
    度尚低，被告於偵查及本院審理時，均坦承犯行，被告在本
    院審理時明確表明當時是因為沒有錢吃飯，才會行竊，且已
    經感到後悔，可以賠償被害人損失，但被害人並未到庭，被
    告稱其於庭後，將試圖聯繫被害人（本院言詞辯論終結後，
    經聯絡被害人，被害人表示被告已經實際賠償新臺幣1,000
    元，因此部分之證據資料並未合法調查，在此不作為認定之
    依據），可見被告犯後積極彌補損害，本案雖然已經依據刑
    法第19條第2項之規定，減輕其刑，但最低之處斷刑仍嫌過
    重，實屬情輕法重，爰依刑法第59條之規定，酌量減輕其刑
    ，且依法先加重後遞減輕之。
  ㈤爰審酌被告貪圖小利，竟冀望不勞而獲竊取他人財物，其犯
    罪之動機實屬可議，暨其犯罪後坦承犯行之態度、被告已經
    盡力彌補損害（如前所述）、被告所竊得財物價值非高，基
    於罪責原則，構成本案刑罰上限，且被告有上開智能狀況，
    自應在量刑予以充分考量，另斟酌被告於本院審理時自述：
    我的學歷是高職肄業，未婚，沒有小孩，目前跟我母親同住
    ，男友在南投，但我目前沒有工作，因為工作不好找，我的
    生活費是靠每個月4、5千元的補助，而我的母親並不會資助
    我的生活費，我壓力很大，我不會再犯，我不是故意要去偷
    ，當時是因為我母親不在，我自己無法生活等語之教育程度
    、家庭生活、經濟狀況及犯罪動機，辯護人請求審酌被告的
    犯後態度及其智能狀態，予以從輕量刑等語之量刑意見，公
    訴人對量刑並無意見等一切情狀，量處如主文所示之刑，並
    諭知易科罰金之折算標準。
三、關於不法利得沒收：被害人已經實際獲得全部賠償，依刑法
    第38條之1第5項之規定，不予宣告沒收或追徵（此部分雖然
    是言詞辯論終結後才發生的事實，但再開辯論，將造成程序
    負擔，且無任何實益可言，本院考量再三，爰不再開辯論）
    。　　
據上論斷，依刑事訴訟法第273條之1第1項、第299條第1項前段
、第310條之2、第454條判決如主文。
本案經檢察官吳曉婷提起公訴，檢察官吳皓偉到庭執行職務。
中　　華　　民　　國　　110 　年　　12　　月　　28　　日
                  刑事第五庭  法  官  陳德池
以上正本證明與原本無異。　　　　　　　　
如不服本判決，應於收受判決後20日內向本院提出上訴書狀，並
應敘述具體理由。其未敘述上訴理由者，應於上訴期間屆滿後20
日內向本院補提理由書（均須按他造當事人之人數附繕本）「切
勿逕送上級法院」。
告訴人或被害人對於判決如有不服具備理由請求檢察官上訴者，
其上訴期間之計算係以檢察官收受判決正本之日期為準。
中　　華　　民　　國　　110 　年　　12　　月　　29　　日
                              書記官  陳孟君
附錄論罪科刑法條全文：
中華民國刑法第321條
犯竊盜罪而有下列情形之一者，處6月以上、5年以下有期徒刑，
得併科新臺幣10萬元以下罰金：
一、侵入住宅或有人居住之建築物、船艦或隱匿其內而犯之者。
二、毀越門扇、牆垣或其他安全設備而犯之者。
三、攜帶兇器而犯之者。
四、結夥三人以上而犯之者。
五、乘火災、水災或其他災害之際而犯之者。
六、在車站、埠頭、航空站或其他供水、陸、空公眾運輸之舟、
    車、航空機內而犯之者。
前項之未遂犯罰之。

附件：臺灣彰化地方檢察署110年度偵字第8900號起訴書1份。